【裁判字號】    97,交易,113
【裁判日期】    970729
【裁判案由】    過失傷害
【裁判全文】
臺灣彰化地方法院刑事判決             97年度交易字第113號
公  訴  人  臺灣彰化地方法院檢察署檢察官
被      告  乙○○
上列被告因過失傷害案件，經檢察官提起公訴（97年度偵字第30
95號），本院判決如下：
    主  文
乙○○因過失傷害人，處有期徒刑月，如易科罰金，以新臺幣
壹仟元折算壹日。
    犯罪事實
一、乙○○於民國97年2 月4 日晚上6 時40分許（起訴書誤載為
    7 時10分），駕駛車號AS-5368 號自小客車，沿彰化縣芬園
    鄉○○路由西往東（即員林往草屯方向）行駛，行經彰化縣
    芬園鄉○○路○ 段15510 號燈桿前，因酒後駕車（就其違反
    公共危險部分，經本院以97年度彰交簡字第178 號，判處拘
    役50日，目前上訴中）跌落路旁水溝，致車輛橫阻半面車道
    ，此時乙○○本應注意汽車故障不能行駛，應即設法移置於
    無礙交通之處；且該故障車輛在未移置前應豎立車輛故障標
    誌。該標誌在在行車時速逾40公里之路段，應豎立於車身後
    方30公尺至100 公尺之路面上，交通擁擠之路段，應懸掛於
    車身之後部。而依當時天候雨、夜間無照明、路面濕潤、無
    障礙物等情形，又無不能注意之情事。竟疏於注意豎立車輛
    故障標誌，僅開啟故障燈即將車輛停放於該路段。適於當晚
    7 時10分許，有甲○○騎乘車號M2U-358 號機車，沿上開路
    段由西往東方向行駛至上開地點，因天色昏暗、視線不佳，
    且未注意車前狀況，待見乙○○之上開自小客車橫阻路面時
    ，已煞閃不及，致機車撞擊乙○○所駕駛之前開自小客車後
    倒地，甲○○因而受有創傷性主動脈剝離、右脛骨及腓骨開
    放性骨折等傷害。乙○○於肇事後，在有偵查犯罪職權之機
    關尚不知何人為肇事者前，即主動在現場向司法警察坦承其
    為肇事者，並接受裁判。
二、案經甲○○訴由臺灣彰化地方法院檢察署檢察官偵查起訴。
    理  由
壹、證據能力部分
    按被告以外之人於審判外之言詞或書面陳述，除法律有規定
    者外，不得作為證據；又被告以外之人於審判外之陳述，雖
    不符合同法第159 條之1 至第159 條之4 規定，但經當事人
    於審判程序同意作為證據，法院審酌該言詞陳述或書面陳述
    作成時之情況，認為適當者，亦得為證據。當事人、代理人
    或辯護人於法院調查證據時，知有第159 條第1 項不得為證
    據之情形，而未於言詞辯論終結前聲明異議者，視為有前項
    之同意，刑事訴訟法第159 條第1 項及第159 條之5 分別定
    有明文。經查，本判決下列所引用之其餘各該被告以外之人
    於審判外之陳述（含書面陳述），檢察官及被告乙○○迄至
    本院言詞辯論終結前均未聲明異議，本院審酌上開證據資料
    製作時之情況，尚無違法不當及證明力明顯過低之瑕疵，亦
    認為以之作為證據應屬適當，揆諸前開規定，爰依刑事訴訟
    法第159 條之5 規定，認前揭證據資料均有證據能力。
貳、認定犯罪事實所憑之證據及論罪科刑情形
一、訊據被告乙○○就其曾於前揭時、地，因車輛跌落水溝致橫
    擺於道路中央，且未能於該車輛後方30公尺至100 公尺之路
    面，擺設車輛故障標誌，致告訴人甲○○所騎乘之機車自後
    追撞後倒地，告訴人甲○○因而受有創傷性主動脈剝離、右
    脛骨及腓骨開放性骨折等傷害等情，固均坦承在卷，惟矢口
    否認有何過失傷害犯行，辯稱：伊於本件事故發生前車輛即
    已橫擺在該處約30分鐘，期間亦有車輛經過並未擦撞，本案
    事故發生，顯係告訴人之過失，伊當時意識清醒，還下車指
    揮交通云云。
  (一)經查：被告曾於上揭時、地，駕車跌落水溝致其自小客車橫
    擺於道路中間，而被告並未於車後擺設故障標誌，嗣後證人
    甲○○自後追撞，致證人甲○○受有創傷性主動脈剝離、右
    脛骨及腓骨開放性骨折等傷害等情，業據被告坦承在卷，且
    據證人甲○○於本院97年7 月14日審理時證稱當天事故發生
    情節綦詳（詳見本院當日審判筆錄），並有證人即目擊者陳
    國在於警詢時證稱：其於97年2 月4 日晚上，行經員草路往
    員林方向，於7 時10分行經彰化縣芬園鄉○○路○ 段 15510
    號燈桿附近，突然看到安全帽跟人飛起來跌落在伊車前不遠
    處，伊本來不知道車禍全部情況，後來伊打開遠燈，才發現
    對向車道路旁有一自小客車（車號AS-5368） 跌落到路旁水
    溝內。當時伊見到該自小客車駕駛下車，且罵三字經，抱怨
    自己很倒楣等語（見警卷），及證人即目擊者連振標於警詢
    時證稱：其當天有看到車號M2U- 358號機車撞到車號AS-536
    8 號自小客車，當時天色已晚視線暗暗的，當時自小客車駕
    駛人有打故障燈，但未放置故障警告三腳架等語（見本院卷
    ），及證人即至現場處理之員警黃聖雄於本院97年6 月9 日
    審理時證稱：其去現場時，該路段係無照明之路段，且被告
    之車子仍然卡在水溝裡，其確定被告沒有開大燈，至於有無
    開警示燈其忘記了等語（詳見當日審判筆錄），並有道路交
    通事故現場圖、道路交通事故調查報告表(一)(二)、中國醫藥大
    學附設醫院97年2 月20日診斷證明書各1 紙及現場照片4 紙
    在卷可稽（見警卷、偵卷第4 頁、第7 頁），前情應堪認定
    。蓋綜合前揭證人連振標及黃聖雄證述，足見被告當日僅開
    啟閃光警示燈，並未開啟大燈；又依照前揭事故現場照片所
    示，及證人甲○○上揭證述，足認事故發生當時，被告及證
    人甲○○所行駛之該側路段因無路燈，故視線極差；再依照
    前揭道路交通事故現場圖所示，該路段車道之路面寬3.9 公
    尺，而被告所駕車輛橫跨在該路段，且佔據該向車道達3 公
    尺，足認被告及告訴人甲○○所行駛之該側路面，幾遭被告
    所駕自小客車所佔據；而被告自承當時意識尚屬清楚，且車
    輛停放於該側路旁已達30分鐘餘，然被告不僅未思趕緊將其
    車輛移置路旁，或拖離現場，卻僅開啟閃光警示燈，而未能
    於車後擺置車輛故障標誌，致告訴人甲○○無從於遠方即能
    注意到前方有事故車輛，而採取任何煞停或閃避措施，致發
    生本件車禍之情已明。
  (二)按汽車發生故障不能行駛，應即設法移置於無礙交通之處。
    該故障車輛在未移置前或移置後均應豎立車輛故障標誌。該
    標誌在行車時速逾40公里之路段，應豎立於車身後方30公尺
    至100 公尺之路面上，交通擁擠之路段，應懸掛於車身之後
    部。車前適當位置得視需要設置，車輛駛離現場時，應即拆
    除，道路交通安全規則第112 條第1 項第12款定有明文。被
    告駕駛自小客車，自應注意上述道路交通安全規則之規定，
    又依前揭卷附之道路交通事故調查報告表所載，本件肇事時
    天候雨、夜間無照明、路面濕潤、無障礙物等情形，且被告
    雖於當晚係飲酒後駕車，酒測濃度為0.42mg/l，此有彰化縣
    警察局道路交通事故當事人酒精測定紀錄表1 紙（見警卷）
    ，然其亦自承意識清楚，是又無不能注意之情事。竟於車輛
    橫停於該路段達半個鐘頭餘，仍疏於注意豎立車輛故障標誌
    ，致因未注意車前狀況之證人甲○○騎乘車輛自後方駛近時
    ，無法即時煞閃、停車，致兩車相撞，被告顯有過失已堪認
    定。被告雖辯稱伊當時亦有開啟大燈，且曾下車指揮交通，
    其他車輛均未撞擊伊橫停於該路段之車輛，從而，本件事故
    之發生，應係證人甲○○之過失，與伊無關云云。然查，被
    告辯稱伊當時有開啟大燈及下車指揮等情，業經與本案無利
    害關係之現場目擊證人陳國在、黃聖雄證述相違，從而，被
    告此部分辯解，應係屬事後卸責之詞，不足採信；且縱被告
    確有開啟大燈抑或下車指揮，亦難卸免前開未擺設車輛故障
    標誌之過失責任；另縱於被告所駕車輛跌落水溝至本案事故
    發生期間，確有其他車輛亦行經該路段而未發生車禍等情，
    惟此亦與被告是否應負本件過失傷害責任無涉，被告此部分
    辯解，均難為伊有利之認定；另證人甲○○雖證稱被告不僅
    未開大燈，亦未開啟警示閃光燈等語，然證人甲○○證述，
    亦與證人連振標證述相左，應係證人甲○○自身未能注意被
    告車輛狀況，抑或為卸免自身過失責任所為證述，證人甲○
    ○此部分證述尚難認與事實相符。縱上所述，本案雖證人甲
    ○○騎乘機車亦有未注意車前狀況之過失，惟被告仍難辭其
    過失之責。此外，被告過失駕車肇事行為，與證人甲○○之
    傷害結果間，具有相當因果關係。綜上所述，本件被告過失
    傷害犯行，事證已臻明確，應予依法論科。
  (三)被告雖請求本院調取中國醫藥學院有無對證人甲○○施行酒
    測的紀錄。然查，證人甲○○於97年2月4日晚上8時9分送財
    團法人彰化基督教醫院急診時，即已於該院抽血檢驗酒精濃
    度，為小於10mg/dl ，亦即低於儀器測試範圍，此有彰化縣
    警察局道路交通事故當事人酒精測定紀錄表1 紙在卷可稽（
    見警卷），從而，就證人甲○○於事故發生當時並無飲酒之
    待證事實，係屬已臻明確無再調查之必要，依刑事訴訟法第
    163 條之2 第2 項第2 款之規定，自不為調查之，附此敘明
    。
二、核被告所為，係犯刑法第284 條第1 項前段之過失傷害罪。
    按刑法第62條所謂自首，祇以犯人在犯罪未發覺之前，向該
    管公務員申告犯罪事實，而受裁判為已足，並不以使用「自
    首」字樣或言明「自首」並「願受裁判」為必要，最高法院
    63年度臺上字第1101號判例意旨參照裁判字號：又按刑法第
    62條所謂自首，祇以犯人在犯罪未發覺之前，向該管公務員
    申告犯罪事實，而受裁判為已足，並不以使用自首字樣為必
    要。又刑事訴訟採職權主義，不能期待被告自己證明其自己
    犯罪，因之，自首者於自首後，縱又為與自首時不相一致之
    陳述甚至否認犯罪，仍不能動搖其自首效力。自首者但須接
    受裁判，至於如何裁判，則本與自首無關，最高法院70年度
    臺上字第6819號判決要旨參照。經查，本案被告於肇事後，
    在偵查犯罪之員警未發覺伊為犯罪行為人前，即於現場主動
    向員警自首伊為駕車之人等情，業據證人即到場處理員警黃
    聖雄於本院97年6 月9 日審理時證述明確（詳見本院當日審
    判筆錄），且被告於警、偵訊時亦均坦承伊過失之責，雖被
    告於本院審理時翻異前詞，改辯稱伊並無過失，然參諸前開
    判例及判決意旨，被告仍應認已符合自首之要件，爰依刑法
    第62條前段規定，減輕其刑。爰審酌被告因本次過失之駕駛
    行為，致告訴人甲○○受有前揭傷害，且傷害非輕，迄今復
    未與告訴人甲○○達成和解，犯後不僅未能反省自身行為，
    反推諉責任認伊係倒楣受害，實難認伊有何反省之情，惟本
    案之事故被告及告訴人甲○○同有過失，且參酌被告並無前
    科，素行良好等一切情狀，核情量處如主文所示之刑，並諭
    知易科罰金之折算標準。
據上論斷，應依刑事訴訟法第299 條第1 項前段，刑法第284 條
第1 項前段、第62條前段、第41條第1 項前段，刑法施行法第 1
條之1 第1 項、第2 項前段，判決如主文。
本案經檢察官林宏昌到庭執行職務。
中    華    民    國    97    年    7     月    29    日
                     交通法庭   法  官  簡婉倫
以上正本證明與原本無異。
如不服本判決，應於判決送達後10日內，向本院提出上訴書狀，
上訴書狀應「敘述具體上訴理由」，並按他造當事人之人數附繕
本。「切勿逕送上級法院」。
告訴人或被害人對於判決如有不服具備理由請求檢察官上訴者，
其上訴期間之計算係以檢察官收受判決正本之日期為準。
中    華    民    國    97    年    7     月    29    日
                                書記官  林盛輝
附錄本案論罪科刑法條
中華民國刑法第284條第1項
因過失傷害人者，處 6 月以下有期徒刑、拘役或 5 百元以下罰
金，致重傷者，處1 年以下有期徒刑、拘役或5 百元以下罰金。


司法院資訊處製作；財團法人民間司法改革基金會備份。
